【裁判字號】    97,交抗,840
【裁判日期】    971229
【裁判案由】    聲明異議
【裁判全文】
臺灣高等法院高雄分院刑事裁定         97年度交抗字第840號
抗  告  人  交通部公路總局高雄區監理所旗山監理站
代  表  人  郭政雄
受處 分 人  甲○○
上列抗告人因違反道路交通管理處罰條例事件聲明異議案件，不
服臺灣高雄地方法院中華民國97年11月26日裁定（97年度交聲字
第1892號），提起抗告，本院裁定如下：
    主  文
抗告駁回。
    理  由
一、抗告意旨略以：緩起訴處分本質上為不起訴處分之一種，所
    課予之負擔似屬一種特殊之處遇措施，並非刑罰。是抗告人
    裁處受處分人甲○○罰鍰新臺幣（下同）4 萬9 千500 元、
    吊扣駕駛執照12個月及施以道安講習，於法應無不合。原裁
    定將原處分關於罰鍰超過新台幣 (下同)9 千500元部分撤銷
    ，諭知不罰，即有未當。
二、按行政罰法第26條規定：「一行為同時觸犯刑事法律及違反
    行政法上義務規定者，依刑事法律處罰之。但其行為應處以
    其他種類行政罰或得沒入之物而未經法院宣告沒收者，亦得
    裁處之。前項行為如經不起訴處分或為無罪、免訴、不受理
    、不付審理之裁判確定者，得依違反行政法上義務規定裁處
    之。」。經查，受處分人甲○○於民國97年2 月3 日下午10
    時3 分許，駕駛VW－1811號自小客車行經高雄縣旗山鎮○○
    路○段26 0號前為警攔檢，並經測試呼氣酒精濃度達每公升
    0.6 毫克，因而查獲受處分人甲○○不安全駕駛，經高雄縣
    政府警察局警員當場製單舉發，嗣經抗告人於97年8 月5日
    裁決罰鍰4 萬9 千500 元，另移送臺灣高雄地方法院檢察署
    檢察官偵辦，經檢察官於97年3 月24日以97年度偵字第6209
    號為緩起訴處分，緩起訴期間為1 年，並命受處分人向國庫
    支付4 萬元確定，而受處分人甲○○已繳付4 萬元，緩起訴
    期滿日為98年4 月15日，此均有高雄縣政府警察局舉發違反
    道路交通管理事件通知單、臺灣高雄地方法院檢察署檢察官
    97年度偵字第6209號緩起訴處分書及臺灣高雄地方法院檢察
    署收據及受處分人甲○○前案紀錄表在卷可稽，即堪認定。
    又依刑事訴訟法第253 條之3 規定，被告於緩起訴期間內，
    有該條所列情形之一者，檢察官得依職權或依告訴人之聲請
    撤銷原處分，繼續偵查或起訴。是緩起訴期間尚未屆滿前，
    緩起訴處分與不起訴處分之法律效果尚屬不同，緩起訴處分
    即非屬不起訴處分。因此，受處分人甲○○於緩起訴期間尚
    未屆滿前，既有緩起訴遭撤銷及受刑事追訴處罰之可能，抗
    告人機關於受處分人甲○○緩起訴期間屆滿前，適用行政罰
    法第26條第2 項規定而為行政處罰，於法即有未合，且將使
    受處分人甲○○有同時遭受行政處罰及刑事處罰之可能。再
    者，或謂受處分人甲○○得於將來遭受刑事處罰後，再循行
    政程序請求返還已繳罰鍰。然如此一來，受處分人甲○○除
    須先依限繳納罰鍰外，將來倘遭撤銷緩起訴及受刑事追訴處
    罰，受處分人甲○○其後得否請求返還已繳罰鍰？其請求返
    還已繳罰鍰之法律依據為何？又請求之對象及行政程序為何
    ？此等均涉及法律專業，就一般人民而言，實屬繁瑣難懂。
    故受處分人甲○○於緩起訴期間屆滿前，不但就該罰鍰財產
    之處分權受限制在先，復因遲延返還而受損害在後，且受處
    分人甲○○尚須承受行政程序甚或行政訴訟之時間、經濟上
    不利益。另就抗告人而言，其僅須等待受處分人甲○○緩起
    訴期間經過再作處理即可。二相比較之下，基於行政為民之
    理念，抗告人即無急於裁罰，而強令受處分之一般人民承受
    上述不利益之必要。從而，抗告人應於98年4 月15日緩起訴
    期滿後，依受處分人甲○○是否經撤銷緩起訴及受刑事追訴
    處罰，始為適當罰鍰裁決，抗告人於98年4 月15日緩起訴期
    滿前之97年8 月5 日即裁決受處分人甲○○罰鍰4 萬9 千50
    0 元部分，自有未合。原審裁定就原處分關於罰鍰超過9 千
    500 元部分，認屬一事二罰，予以撤銷及諭知不罰，理由雖
    有未當，惟結果尚無不同。抗告人關於此部分之抗告，為無
    理由，應予駁回。至受處分人甲○○就原處分關於罰鍰4 萬
    元聲明異議部分，原裁定並未裁定，本院自無從審酌，併此
    敘明。
三、據上論結，應依道路交通案件處理辦法第26條、刑事訴訟法
    第412 條，裁定如主文。
中    華    民    國    97    年    12    月    29    日
                  刑事第八庭    審判長法  官   洪兆隆
                                      法  官   陳志銘
                                      法  官   郭玫利
以上正本證明與原本無異。
不得再抗告。
中    華    民    國    97    年    12    月    29    日
                                      書記官   楊茱宜


司法院資訊處製作；財團法人民間司法改革基金會備份。
